臺灣板橋地方法院刑事判決　　　　　　　96年度訴字第1108號
公　訴　人　臺灣板橋地方法院檢察署檢察官
被　　　告　甲○○
　　　　　　　　　（現於臺灣臺北監獄臺北分監另案執行中）
上列被告因違反毒品危害防制條例案件，經檢察官提起公訴（九
十六年度毒偵字第二九號）及移送併案審理（九十五年度毒偵字
第八三六七號及九十六年度毒偵字第一０三一號），被告於本院
準備程序進行中，就被訴犯罪事實為有罪之陳述，本院告知簡式
審判程序之旨，並聽取其與公訴人之意見後，經合議庭裁定由受
命法官獨任進行簡式審判程序審理後，判決如下：
    主  文
甲○○施用第一級毒品，累犯，處有期徒刑拾月。扣案之第一級
毒品海洛因殘渣袋貳個均沒收銷燬之，扣案之注射針筒肆支、分
裝鏟壹支及磅秤壹個均沒收。
    事  實
一、甲○○前有違反麻醉藥品管理條例、肅清煙毒條例等案件前
    科，且於民國八十八年間施用毒品案件，經送觀察、勒戒後
    ，認無繼續施用毒品傾向而於八十八年四月十四日執行完畢
    釋放出所，由臺灣臺中地方法院檢察署（下稱臺中地檢署）
    檢察官以八十八年度偵字第八五一一號為不起訴處分確定；
    又於八十九年間因施用毒品案件，除經送觀察、勒戒，認有
    繼續施用毒品傾向，而經本院裁定另入戒治處所施以強制戒
    治一年外，同時經臺灣板橋地方法院檢察署（下稱板橋地檢
    署）檢察官提起公訴，經本院以八十九年度訴字第五八四號
    判處有期徒刑八月確定；該執行強制戒治至八十九年十月七
    日停止戒治，其於停止戒治期間又施用毒品，經撤銷停止戒
    治，入所執行所餘之戒治期間，至九十年七月二十四日執行
    強制戒治完畢，改入監執行前揭有期徒刑八月，嗣於九十一
    年三月二十四日執行完畢；復於九十年間因違反毒品危害防
    制條例案件，經臺灣高等法院以九十一年度上訴字第二九八
    九號判處應執行有期徒刑一年二月確定，嗣於九十三年十月
    三十一日因縮刑期滿執行完畢；另於九十五年間因施用毒品
    案件，經本院以九十五年第訴字第二０九五號判處應執行有
    期徒刑十月，經臺灣高等法院以九十五年度訴字第三五五五
    號判決原判決撤銷，改判應執行有期徒刑十月，並於九十六
    年一月二日確定（現在監執行中）。
二、詎其仍不知悔改，猶於強制戒治執行完畢釋放出所後五年內
    復經施用毒品經法院判刑後，竟因施用毒品之習性，基於施
    用第一級毒品海洛因之包括犯意，自九十五年八月十五日上
    午八時許起至九十六年一月二十五日早上六時止，在臺北縣
    樹林市○○街四十三號三樓租屋處，以注射針筒注射靜脈之
    方式施用海洛因多次；嗣分別於下列時間為警查獲：(一)、九
    十五年八月十七日下午六時許，為警持本院核發之九十五年
    度聲搜字第三００五號搜索票至上址搜索查扣海洛因殘渣袋
    二個，及其所有供施用海洛因用之注射針筒四支（其中三支
    已使用過、一支未使用過）、分裝鏟一支及磅秤一個；(二)、
    九十五年十二月八日下午五時五十分許，為警持本院核發之
    九十五年度聲搜字第四六五三號搜索票至上址搜索查獲；(三)
    、九十六年一月二十五日下午六時二十分許，為警持本院核
    發之九十六年度聲搜字第三五五號搜索票至上址搜索查獲；
    且分別經警採集其尿液送驗，結果均呈海洛因代謝物之嗎啡
    陽性反應，始查悉上情。
三、案經臺北市政府警察局萬華分局移送及臺北縣政府警察局樹
    林分局及新莊分局報告板橋地檢署檢察官偵查起訴及移送併
    案審理。
    理  由
壹、程序方面：本件被告甲○○所犯係死刑、無期徒刑、最輕本
    刑五年以上有期徒刑以外之罪，其於準備程序就前揭被訴事
    實為有罪之陳述，經法官告知簡式審判程序之旨，並聽取其
    與公訴人之意見後，本院認無不得或不宜改依簡式審判程序
    進行之處，爰依刑事訴訟法第二百七十三條之一第一項、第
    二百八十四條之一之規定，由本院合議庭裁定本件由受命法
    官獨任進行簡式審判程序，合先敘明。
貳、實體方面：
一、上開事實，業據被告迭於警詢、偵訊及本院訊問時自白不諱
    ，且被告於前開時間採集之尿液經送驗，結果呈嗎啡之陽性
    反應乙節，此有台灣尖端先進生技醫藥股份有限公司濫用藥
    物檢驗報告乙紙、台灣檢驗科技股份有限公司濫用藥物尿液
    檢驗報告二紙及臺北縣政府警察局新莊分局偵辦毒品危害防
    制條例案被移送人姓名代碼對照、臺北縣政府警察局樹林分
    局毒品危害防制條例被移送者姓名暨代碼對照表各乙份，且
    扣案之海洛因殘渣袋二個及其所有供施用海洛因用之注射針
    筒四支、分裝鏟一支及磅秤一個可證。故被告之自白核與事
    實相符，應堪予採信。是本件事證已臻明確，被告犯行洵堪
    認定，應予依法論科。
二、論罪科刑部分：
(一)、按施用毒品經觀察、勒戒或強制戒治執行完畢釋放後，五年
    後再施用毒品，應適用毒品危害防制條例第二十條第一、二
    項之規定，同條例第二十條第三項定有明文。又按於九十二
    年七月九日新修正之毒品危害防制條例刪除二犯及三犯之規
    定，一改修法前繁雜之處遇程序，僅將施用毒品者簡化區分
    為初犯、再犯，並認施用毒品者係屬病患性犯人，以觀察、
    勒戒戒除其身癮，並以強制戒治去除其心癮。經觀察、勒戒
    或強制戒治執行完畢釋放後，若係五年後再犯該條例第十條
    施用毒品罪者，與同條例第二十條第一項、第二項關於「初
    犯」之處理方式相同，檢察官應先聲請法院裁定令被告入勒
    戒處所觀察、勒戒，並視有無繼續施用毒品傾向，決定應予
    釋放、為不起訴之處分，或應聲請法院裁定令入勒戒處所強
    制戒治；若係五年內「再犯」同條例第十條施用毒品罪者，
    依同條例第二十三條第二項規定，檢察官則應依法追訴。觀
    諸該條例第二十條第三項之修正理由；「觀察、勒戒或強制
    戒治五年後再犯者，顯見前所實施之觀察、勒戒或強制戒治
    已足以遮斷其施用毒品之癮，為期自新及協助其戒除毒癮，
    對此五年後再犯者，爰明定仍適用初犯之規定，先經觀察、
    勒戒、強制戒治之程序。」及同條例第二十三條第二項之修
    正理由：「為配合簡化施用毒品犯之刑事處遇程序，並鑑於
    經觀察、勒戒或強制戒治執行完畢釋放後五年內再犯者，其
    再犯率甚高，原據以實施之觀察、勒戒及強制戒治既已無法
    收其實效，自應施以刑事處遇。」顯然如施用毒品者係前經
    觀察、勒戒或強制戒治等治療程序執行完畢五年後，始再施
    用毒品之「初犯」，因前所執行之觀察、勒戒或強制戒治已
    足收戒除毒癮之效，自應重新執行觀察、勒戒或強制戒治等
    治療程序，並於治療程序執行完畢後，由檢察官為不起訴處
    分，毋庸對之追訴處罰；反之，在「再犯」之情形，因其先
    前所為治療程序顯未能收戒斷毒癮之效，且考量施用毒品者
    之再犯率偏高，乃簡化其刑事處遇程序，而逕予追訴處罰，
    不再施以治療程序。參酌上開立法理由，修正毒品危害防制
    條例就施用毒品者，祇於「初犯及五年後再犯」二種情形，
    有其追訴條件之限制，即須於初犯經觀察、勒戒或強制戒治
    釋放後，五年內均無施用毒品之行為，始能認其前所實施之
    觀察、勒戒或強制戒治已足遮斷毒癮，而得於五年後再犯時
    ，再予適用初犯之規定，重行觀察、勒戒等程序。倘五年內
    已經再犯，被依法追訴處罰，縱其第三次（或第三次以上）
    施用毒品之時間在初犯釋放五年以後，即與「五年後再犯」
    之情形有別，且因已於「五年內再犯」，顯見其再犯率甚高
    ，原實施觀察、勒戒或強制戒治，已無法收其實效，而無五
    年戒斷期之存在，自無再經觀察、勒戒或強制戒治之必要，
    應由檢察官逕行起訴，始符新法修正之本旨，最高法院九十
    五年度臺上字第一０七一號、九十五年度臺非字第五九號判
    決意旨可資參照。經查，被告前於八十八年間施用毒品案件
    ，經送觀察、勒戒後，認無繼續施用毒品傾向而於八十八年
    四月十四日執行完畢釋放出所，由臺中地檢署檢察官以八十
    八年度偵字第八五一一號為不起訴處分確定；又於八十九年
    間因施用毒品案件，除經送觀察、勒戒，認有繼續施用毒品
    傾向，而經本院裁定另入戒治處所施以強制戒治一年外，同
    時經板橋地檢署檢察官提起公訴，經本院以八十九年度訴字
    第五八四號判處有期徒刑八月確定；該執行強制戒治至八十
    九年十月七日停止戒治，其於停止戒治期間又施用毒品，經
    撤銷停止戒治，入所執行所餘之戒治期間，至九十年七月二
    十四日執行強制戒治完畢，改入監執行前揭有期徒刑八月，
    嗣於九十一年三月二十四日執行完畢；復於九十年間因違反
    毒品危害防制條例案件，經臺灣高等法院以九十一年度上訴
    字第二九八九號判處應執行有期徒刑一年二月確定，嗣於九
    十三年十月三十一日因縮刑期滿執行完畢；另於九十五年間
    因施用毒品案件，經本院以九十五年第訴字第二０九五號判
    處應執行有期徒刑十月，經臺灣高等法院以九十五年度訴字
    第三五五五號判決原判決撤銷，改判應執行有期徒刑十月，
    並於九十六年一月二日確定（現在監執行中）在案，此有臺
    灣高等法院被告前案紀錄表及上開不起訴處分書、判決書各
    乙份在卷可稽，是被告於強制戒治執行完畢釋放後五年以內
    已再犯被依法追訴處罰如上所述，則揆諸前揭判決意旨，本
    件檢察官起訴被告施用第一級毒品，符合上開規定，合先敘
    明。
(二)、又按海洛因依毒品危害防制條例第二條第二項第一款之規定
    ，係屬第一級毒品，故核被告所為，係犯毒品危害防制條例
    第十條第一項之施用第一級毒品罪。又被告持有海洛因係供
    己施用，則其持有之低度行為，為施用毒品之高度行為所吸
    收，不另論罪。另被告施用第一級毒品，因其有施用毒品習
    性而於短時間內多次施用同種毒品，侵害一個法益，應屬包
    括一罪。至公訴人雖僅就被告於九十五年八月十七日施用海
    洛因之犯行提起公訴，然檢察官就犯罪事實一部起訴者，其
    效力及於全部，則公訴人雖未就被告自九十五年八月十七日
    起至九十六年一月二十五日早上六時止施用海洛因之犯行提
    起公訴，但該部分與前揭起訴部分，屬裁判上一罪關係，已
    如前述，則本院自得併予審酌，附此敘明。又查被告於九十
    年間因違反毒品危害防制條例案件，經臺灣高等法院以九十
    一年度上訴字第二九八九號判處應執行有期徒刑一年二月確
    定，嗣於九十三年十月三十一日因縮刑期滿執行完畢在案，
    此有上開紀錄表可證，是其於受有期徒刑執行完畢後五年故
    意再犯有期徒刑以上之本罪，為累犯，應依刑法第四十七條
    第一項之規定，加重其刑。爰審酌被告前有多次施用毒品之
    犯行，仍不知悔悟，故態復萌，再次施用毒品，無視於毒品
    對於自身健康之戕害及國家對於杜絕毒品犯罪之禁令，惟審
    酌被告犯後坦承犯行，態度尚佳，及施用毒品者均具有相當
    程度之生理成癮性及心理依賴性，戒除不易，且犯罪心態與
    一般刑事犯罪之本質不同，非難性較低等一切情狀，量處如
    主文所示之刑，以資懲儆。
(三)、至扣案之海洛因殘渣袋三個，業經被告供承明確（詳見本院
    卷第五十四頁），而該毒品量微難與該分裝袋析難，屬違禁
    物，不問是否屬於犯人與否，均應依毒品危害防制條例第十
    八條第一項前段規定，併予宣告沒收銷燬之。另扣案之注射
    針筒四支、分裝鏟一支及磅秤一個，均係被告所有並供其施
    用海洛因或預備供其施用之物乙節，業據被告供述明確（詳
    見本院卷第五十四頁），爰依刑法第三十八條第一項第二款
    之規定，均併予宣告沒收。
據上論斷，應依刑事訴訟法第二百七十三條之一第一項、第二百
九十九條第一項前段，毒品危害防制條例第十條第一項、第十八
條第一項前段，刑法第十一條前段、第四十七條第一項、第三十
八條第一項第二款，判決如主文。
本案經檢察官彭聖斐到庭執行職務。
中　　華　　民　　國　　96　　年　  5 　　月　　17　　日
　　　　　　　　　刑事第六庭法　官  饒金鳳
以上正本證明與原本無異。
如不服本判決，應於判決送達後十日內，向本院提出上訴狀。
                            書記官  王春森
中　　華　　民　　國　　96　　年　　5 　　月　　17　　日
附錄本案論罪科刑之法律條文：
毒品危害防制條例第十條第一項：
施用第一級毒品者，處六月以上五年以下有期徒刑。
